【裁判字號】    98,交聲更一,38
【裁判日期】    981125
【裁判案由】    聲明異議
【裁判全文】
臺灣高雄地方法院交通事件裁定      98年度交聲更一字第38號
原處分機關  高雄市政府交通局
異  議  人
即受處分人  高逢交通有限公司
代  表  人  乙○○
上列異議人即受處分人因違反道路交通管理處罰條例案件，對於
高雄市政府交通局中華民國98年6 月17日所為之處分（原處分案
號：高市交裁字第裁32-Z00000000號）聲明異議，前經本院以98
年度交聲字第1809號裁定原處分撤銷，原處分機關不服提起抗告
，經臺灣高等法院高雄分院以98年度交抗字第593 號將原裁定撤
銷發回更審，本院裁定如下：
    主  文
原處分撤銷。
高逢交通有限公司不罰。
    理  由
一、原處分意旨略以：異議人即受處分人高逢交通有限公司（下
    稱「高逢公司」）所有車牌號碼Y5-178號營業一般小客車，
    於民國98年5 月12日凌晨0 時10分許由甲○○駕駛，行經國
    道三號北上165 公里處，有使用註銷之牌照行駛之違規，為
    內政部警政署國道公路警察局第七警察隊大甲分隊員警當場
    攔查，依違反道路交通管理處罰條例第12條第1 項第4 款規
    定掣單舉發。原處分機關遂於98年6 月17日依道路交通管理
    處罰條例第12條第1 項第4 款、第2 項及違反道路交通管理
    事件統一裁罰標準表規定，裁處異議人新臺幣（下同）5,40
    0 元之罰鍰，並扣繳牌照等語。
二、聲明異議意旨則以：裁決所寄發異議人交通裁決書1 紙，敘
    明異議人使用以註銷之牌照（牌照號碼Y5-178）行駛，違規
    時間為98年5 月12日。惟該車係駕駛人甲○○所擁有及駕駛
    ，僅因靠行關係，登記於高逢公司名下，且因該車輛所有人
    即駕駛人甲○○違約拒不返還牌照，經異議人多次要求返還
    ，並早於98年2 月6 日寄發存證信函正式終止合約，甲○○
    仍然拒不返還，為此聲明異議，請求撤銷原處分，另為不罰
    之諭知等語。
三、按汽車有使用吊銷、註銷之牌照行駛者，處汽車所有人3,60
    0 元以上10,800元以下罰鍰，並禁止其行駛，牌照扣繳之，
    道路交通管理處罰條例第12條第1 項第4 款、第2 項定有明
    文。次按本條例之處罰，受舉發違反道路交通管理事件之受
    處罰人，認為受舉發之違規行為應歸責他人者，應於舉發違
    反道路交通管理事件通知單應到案日期前，檢附相關證據及
    應歸責人相關證明文件，向處罰機關告知應歸責人，處罰機
    關應即另行通知應歸責人到案依法處理。逾期未依規定辦理
    者，仍依本條例各該違反條款規定處罰，道路交通管理處罰
    條例第85條第1 項亦規定甚明。再按「行為人有道路交通管
    理處罰條例之情形者，應填製舉發違反道路交通管理事件通
    知單（以下簡稱通知單），並於被通知人欄予以勾記，其通
    知聯依下列規定辦理：一、當場舉發者，應填記駕駛人或行
    為人姓名、性別、出生年月日、地址、身分證統一編號及車
    主姓名、地址、車牌號碼、車輛種類。二、受處分人非該當
    場被查獲之駕駛人或行為人，舉發機關應另行送達之。」違
    反道路交通管理事件統一裁罰基準及處理細則第11條第1 項
    第1 款前段、第2 款分別定有明文。
四、經查：
  (一)本件異議人高逢公司於92年3 月10日確與第三人甲○○簽訂
    「高雄市計程車業契約書」，約定由甲○○提供其所有之車
    輛，委由異議人以其公司車行之名義向監理機關申辦為營業
    車輛牌照以供使用，即僅將甲○○所有之車輛形式上登記於
    異議人公司名下，實質上並未移轉該車輛所有權，該車輛仍
    由甲○○保管並供營業上載客使用該車。嗣於97年1 月起，
    甲○○並未按期繳付積欠異議人之稅款及罰單費用，業經異
    議人高逢公司於98年2 月6 日寄發存證信函與甲○○終止契
    約，惟甲○○仍未返高逢公司所申辦之Y5-187號牌照2 面等
    情，有異議人所提之契約書、存證信函、掛號郵件收件回執
    影本在卷足憑。
  (二)觀諸卷附內政部警政署國道公路警察局舉發違反道路交通管
    理事件通知單，本件係執勤警員當場攔停舉發，並業將駕駛
    人甲○○之姓名、性別、地址、出生年月日、身分證統一編
    號等年籍資料詳載於該通知單，且收受通知聯者簽章欄亦記
    載「甲○○」，足見本件違規當時，駕駛人亦為該車所有人
    甲○○甚明。
  (三)依前(一)、(二)所述，本件違規車輛之所有人及使用人均為甲○
    ○無疑，異議人所辯其並非前揭違規車輛實際之所有人，自
    屬可採。況異議人高逢公司早於98年2 月間寄發存證信函，
    通知甲○○繳納各項費用及終止信託契約，即已積極透過法
    律途徑宣告脫離其與實際車主甲○○之靠行關係，本件違規
    車輛雖有使用註銷牌照駕車之違規行為，異議人高逢公司對
    此並無故意或過失責任，上開違規行為應不可歸責於異議人
    。原處分機關就異議人於98年6 月8 日間所提上開免責事由
    （參98交抗593 號卷第12頁），未予詳查，遽對異議人為上
    開裁處，即難認為允當。
五、綜上所述，本件違規車輛所有人並非異議人即高逢公司，異
    議人即高逢公司對前開違規行為復無故意或過失責任，原處
    分機關未予詳查，遽對異議人依道路交通管理處罰條例第12
    條第1 項第4 款、第2 項規定，裁處罰鍰5,400 元，並扣繳
    牌照，即有未洽，異議人之異議，為有理由，應由本院將原
    處分撤銷，改諭知異議人不罰，以資適法。
六、據上論斷，應依道路交通案件處理辦法第20條前段，裁定如
    主文。
中    華    民    國    98    年    11    月    25    日
                  交通法庭  法  官  林揚奇
本正本證明與原本無異。
如不服本裁定，應於送達後5日內向本院提出抗告狀。
中    華    民    國    98    年    11    月    25    日
                            書記官  何明昌


司法院資訊處製作；財團法人民間司法改革基金會備份。
